【裁判字號】    90,自,140
【裁判日期】    920508
【裁判案由】    竊佔
【裁判全文】
臺灣桃園地方法院刑事判決                            九十年度自字第一四號
    自  訴  人  乙○○
                丁○○
    被      告  丙○○
                甲○○
右列被告因竊佔案件經自訴人提起自訴，本院判決如左：
    主    文
丙○○、甲○○無罪。
    理    由
一、自訴意旨略以：伊等所有桃園縣楊梅鎮○○段九二四地號土地，經被告二人佔用
    在其上蓋化糞池，伊等對之提起竊佔告訴後，由檢察官偵查起訴，詎被告二人為
    有化糞池可繼續使用，明知同段九二四之四、九二四之七等地號土地經重測後為
    伊等所有，竟於民國九十年七月在其上新蓋化糞池佔用，因認被告二人涉有刑法
    第三百二十條第二項之竊佔罪嫌。
二、訊據被告二人堅詞否認有自訴人前揭所指竊佔犯行，被告丙○○辯稱：伊係蓋在
    自己所有土地上，並未佔用到自訴人所有同段九二四之四地號土地等語；被告甲○○則辯稱：伊向自訴人購買房地後在圍牆內蓋化糞池，是在土地重測之前，當
    時是屬於伊的土地，是重測後劃分出來九二四之七地號才登記為自訴人所有等語
    。自訴人認被告二人涉有上開竊佔犯行，係以：被告二人明知土地重測後同段九
    二四之四、九二四之七等地號土地已劃歸為自訴人所有，且被告二人於前揭被訴
    竊佔案件後才坦承新蓋化糞池之事，以此推認被告二人係在土地重測後新蓋，而
    有竊佔犯行為據。
三、按犯罪事實應依證據認定之，無證據不得推定其犯罪事實；不能證明被告犯罪者
    ，應諭知無罪之判決，刑事訴訟法第一百五十四條、第三百零一條第一項分別定
    有明文。而刑事訴訟法上所謂認定犯罪事實之證據，係指足以認定被告確有犯罪
    行為之積極證據而言，該項證據自須適合於被告犯罪事實之認定，始得採為斷罪
    資料。又告訴人之告訴（自訴人之自訴亦同），係以使被告受刑事訴追為目的，
    是其陳述是否與事實相符，仍應調查其他證據以資審認，最高法院二十九年上字
    第三一０五號、五十二年臺上字第一三００號判例可資參照。經查：
    (一)自訴人雖以九十一年二月五日刑事撤回自訴狀表示撤回對被告丙○○之自訴，
      惟刑法第三百二十條第二項之竊佔罪尚非告訴或請求乃論之罪，無從撤回此部
      分之自訴，本院仍須審理；至本件被告二人雖因另案竊佔自訴人所有同前段九
      二四之八地號土地而經檢察官提起公訴（此部分詳後(二)所述），然此部分犯罪
      行為時間係在八十四年間，距離本件自訴人所指行為時間相隔已有六年，況且
      依自訴人所述，被告二人係在被起訴後才新蓋本件化糞池，則被告二人此另案
      被訴竊佔部分核與本件自訴竊佔案件無連續犯之裁判上一罪關係，均合先敘明
      。
    (二)被告丙○○於七十六年八月三十日向自訴人乙○○購買坐落於桃園縣楊梅鎮○○○○段四五五之四０及同段四五五之七三地號土地（重測後合併為豐野段九
      二九地號）及其上門牌號碼桃園縣楊梅鎮○○路四九一號之房屋，被告甲○○
      係於七十三年十月二十七日向自訴人蕭蕙芳購買坐落於桃園縣楊梅鎮○○○○
      段四五五之四三及同段四五五之七六地號土地（重測後合併為豐野段九三二地
      號）及其上門牌號碼桃園縣楊梅鎮○○路四九七號之房屋；被告丙○○、甲○○所購買上開房屋於興建之初化糞池係共用，而設計興建在桃園縣楊梅鎮○○
      路四九九號房屋後方土地下方，於八十四年間，因該四九九號房屋後方地基塌
      陷，化糞池無法使用，該四九九號房屋屋主拒絕再讓被告丙○○、甲○○繼續
      使用該化糞池，被告丙○○、甲○○為興建化糞池使用，而佔用自訴人所有坐
      落桃園縣楊梅鎮○○段九二四之八地號土地（於九十年一月十二日分割自同段
      九二二四地號土地）興建化糞池，自訴人為此對被告丙○○、甲○○提起竊佔
      告訴，經臺灣桃園地方法院檢察署檢察官以八十九年度偵續字第三一號提起公
      訴後，本院於九十二年三月十一日以九十年度易字第二九號對被告丙○○、甲○○二人此部分竊佔犯行判處罪刑等情，業據本院核閱前開偵、審案卷無訛。
    (三)自訴人所指被告丙○○、甲○○於前被訴竊佔案件後之九十年七月間，佔用其
      所有豐野段九二四之四、九二四之七等地號土地興建化糞池一事，經本院前揭
      九十年度易字第二九號案件審理中函詢桃園縣楊梅地政事務所，該九二四之四
      、九二四之七等地號土地，係於九十年一月十二日由九二四地號分割新增登記
      為自訴人二人所有，有該所九十一年七月十一日楊地登字第０九一０００四四
      四九號函及所檢附之地籍資料等在卷足憑。而經本院至現場勘驗並請桃園縣楊
      梅地政事務所測繪結果，上開地號土地分別為被告丙○○所有前開九二九地號
      房地、被告甲○○所有九三二地號後方之空地，有該所九十一年四月十一日楊
      地測字第０九一０００二三二八號函所檢附之土地複丈成果圖在卷可按。而自
      訴人所指被告丙○○、甲○○佔用土地興建化糞池部分，分別在該土地複丈成
      果圖以Ａ、Ｂ部分標示（見附件所示複丈成果圖）。
    (四)自訴人上開所指被告丙○○在其屋後佔用所有豐野段九二四之四地號土地興建
      化糞池乙節，依附件複丈成果圖顯示，被告丙○○所興建化糞池係位在其所有
      九二九地號土地上，並未佔用自訴人所有九二四之四地號土地，而自訴人就此
      亦於本院調查中陳稱：當時在地政事務所的人來量的時候，化糞池有侵占到我
      們的土地，但是複丈成果圖卻沒有等語（見本院九十二年三月二十四日訊問筆
      錄），是被告丙○○辯稱在自己所有土地上蓋化糞池，未佔用自訴人所有九二
      四之四地號土地等語，確與事實相符；自訴人此部分所指被告丙○○佔用九二
      四之四地號土地興建化糞池一節，顯與前揭測量結果未合，自不足取。
    (五)自訴人上開所指被告甲○○在其屋後佔用所有豐野段九二四之七地號土地興建
      化糞池一事，依附件所示複丈成果圖，雖被告甲○○所蓋之化糞池係坐落在自
      訴人所有九二四之七地號土地。然依被告甲○○於本院調查中所述：當時伊蓋
      在圍牆裡面的土地，但重測之後蓋化糞池的土地已經劃歸為自訴人所有等語；
      及自訴人丁○○於本院調查中陳稱：伊等土地賣給被告李的時候，Ｂ的部分確
      實是在圍牆裡面，是重測之後Ｂ的部分才是屬於我們的土地等語（以上見本院
      九十二年三月二十四日訊問筆錄）；佐以前揭被告甲○○另案被訴竊佔案件中
      ，經檢察官於八十八年三月二日至現場之勘驗筆錄：地政所表示上開地在八十
      三年有重測過，之前的地籍圖無法提供等語，及該偵查案卷所附之桃園縣政府
      地籍圖重測土地權利書狀加註通知書顯示，被告甲○○所有前揭房地在八十三
      年重測後面積確有短少等情（以上見八十八年度調偵字第一二號卷第六至七、
      一０頁）；可知被告甲○○在附件所示複丈成果圖Ｂ部分所使用土地，在八十
      三年土地重測前確屬被告甲○○當初所購買房地範圍之內，其後因土地重測而
      劃分在九二四地號土地屬自訴人所有，嗣於九十年一月十二日由九二四地號劃
      分出九二四之七地號，並新增登記為自訴人二人所有。故本件究係被告甲○○
      在土地重測前興建化糞池，因重測後劃歸為自訴人所有，而屬土地重測所衍生
      之民事糾紛，或係被告甲○○在土地重測後所興建而有自訴人所指竊佔行為，
      按上說明，自應有積極證據加以認定之。
    (六)自訴人係以被告甲○○於前揭另案被訴竊佔案件後，才坦承本件新蓋化糞池之
      事，以此推認其係在土地重測後之九十年七月所新建。然查，核諸被告甲○○
      前開被訴竊佔案件偵查中所述，並未提及本件新蓋化糞池之事，而經自訴人提
      起本件自訴後，被告甲○○即於本院調查中陳稱：該化糞池伊八十年就蓋好了
      等語（見本院九十年易字第二九號卷九十年十一月二十二日訊問筆錄），是本
      件被告甲○○並無自訴人上開所指於另案被訴竊佔後坦承新蓋化糞池之事。又
      經本院現場勘驗結果：化糞池興建現場上有一三層建物，該建物與圍牆平行，
      該圍牆於七十年左右已存在，化糞池係在圍牆內˙˙˙甲○○化糞池部分沒有
      辦法證明是否為新建˙˙˙甲○○化糞池從外觀上無法看出有新建痕跡（見本
      院九十年易字第二九號卷九十一年三月一日勘驗筆錄），而本件勘驗期日距離
      自訴人所指被告甲○○於九十年七月新建期日僅六個月，從外觀已無法看出有
      新蓋痕跡，則被告甲○○所稱：該化糞池係在土地重測前所蓋等語，並非全屬
      無據，而自訴人此部分所指被告甲○○在土地重測後新建化糞池乙節，實無相
      關證據足以證明。參以自訴人乙○○於本院調查中所述：當時賣給被告甲○○
      後，房子都圍起來所以看不到裡面等語（見本院九十二年三月二十四日訊問筆
      錄），是自訴人本身亦未親身見聞被告甲○○有在土地重測後新蓋化糞池之事
      ，實難僅憑其主觀臆測，遽認被告甲○○有竊佔行為。
    (七)綜上所述，本件被告丙○○辯稱所興建化糞池並未佔用自訴人所有九二四之四
      地號土地一事，既堪採信；而被告甲○○所興建化糞池雖坐落在自訴人所有九
      二四之七地號土地上，但此部分係被告甲○○前向自訴人所購買房地範圍之內
      ，自訴人就被告甲○○係在土地重測後所興建一事不僅未能加以舉證證明，而
      被告甲○○辯稱該化糞池其係在土地重測前所蓋，當時係屬其所有土地等語，
      亦非全然無據；此外，復查無其他積極事證足資證明被告二人有自訴人所指竊
      佔犯行，應認不能證明被告犯罪，揆諸首揭說明，應為無罪諭知。
四、自訴人經本院合法傳喚無正當理由不到庭，爰依刑事訴訟法第三百三十一條第一
    項之規定，不待其陳述逕為判決。
據上論斷，應依刑事訴訟法第三百四十三條、第三百零一條第一項、第三百三十一條
第一項後段，判決如主文。
中      華      民      國    九十二    年      五      月      八      日
                                臺灣桃園地方法院刑事第五庭
                                    審判長法  官  江振義
                                          法  官  林孟宜
                                          法  官  許泰誠
右正本證明與原本無異。
如不服本判決，應於判決送達後十日內向本院提出上訴狀( 應附繕本 )，上訴於
臺灣高等法院。
                                          書記官  王嘉麒
中     華      民      國     九十二    年      五     月       十九    日


司法院資訊處製作；財團法人民間司法改革基金會備份。
